【裁判字號】    99,抗,1926
【裁判日期】    991229
【裁判案由】    聲明異議
【裁判全文】
臺灣高等法院民事裁定                  99年度抗字第1926號
抗  告  人  廖修河
抗告人因與相對人庫達瑞（CUADRA LEO ACABO）間假扣押事件，
對於中華民國99年11月18日臺灣桃園地方法院99年度事聲字第
204號所為裁定提起抗告，本院裁定如下：
    主  文
抗告駁回。
抗告訴訟費用由抗告人負擔。
    理  由
一、異議及抗告意旨略以：相對人之同事西朋（SIRIBAN
    FERNANDO JR BACDAY）向伊借款，由相對人擔任連帶保證人
    。惟西朋居留期限本可至民國100年2月，其卻突於99年8月
    底提前解約返回菲律賓，伊直至西朋搭機當天早上始知上情
    ，不及阻止。事後多次聯絡，西朋均無回應。伊擔心相對人
    亦會提前解約返國，致日後有不能執行或甚難執行之虞，爰
    依法聲請對相對人之財產在新臺幣（下同）5萬元之範圍予
    以假扣押，詎遭司法事務官裁定駁回，伊不服提出異議，仍
    遭駁回，為此提起抗告等語。
二、原裁定略以：抗告人聲請對相對人財產為假扣押，固據提出
    借據、居留證等影本為證，然其就假扣押原因之釋明仍屬欠
    缺，尚不得僅因其陳明願供擔保，即認已補釋明之欠缺。原
    法院民事執行處司法事務官裁定駁回抗告人假扣押之聲請，
    核無違誤，其提出異議亦無理由，應予駁回等語。
三、按債權人就金錢請求或得易為金錢請求之請求，欲保全強制
    執行，得聲請假扣押。而請求及假扣押之原因，應釋明之。
    民事訴訟法第522條第1項、第526條第1項分別定有明文。查
    民事訴訟法第526條第2項修正前條文為：「債權人雖未為前
    項釋明，如就債務人所應受之損害已供法院所定之擔保者，
    得命為假扣押。」惟現已修正為：「前項釋明如有不足，而
    債權人陳明願供擔保或法院認為適當者，法院得定相當之擔
    保，命供擔保後為假執行。」，其修正理由為「依原第2項
    規定，債權人得供擔保以代釋明，惟債權人聲請假扣押，應
    使法院信其請求及假扣押之原因大致為正當，故仍應盡其釋
    明責任。然其釋明如有不足，為補強計，於債權人陳明就債
    務人可能遭受之損害願供擔保並足以補釋明之不足，或於法
    院認以供擔保可補釋明之不足並為適當時，法院均可斟酌情
    形定相當之擔保，命債權人供擔保後為假扣押，爰修正第2
    項。」是依現行民事訴訟法第526條第2項規定，關於假扣押
    之原因，應由債權人提出可使法院信其主張為真實之證據以
    釋明之，尚難逕以擔保取代釋明之欠缺，必待釋明有所不足
    ，而債權人陳明願供擔保或法院認為適當者，法院始得定相
    當之擔保，命供擔保後為假扣押，若債權人未釋明假扣押之
    原因，即不符假扣押之要件。最高法院94年度台抗字第463
    號裁判見解亦同，可資參酌。
四、查抗告人就其請求，業據提出借據、居留證（以上皆影本）
    為證，堪認其已為釋明。但就假扣押原因部分，抗告人僅謂
    其擔心相對人提前解約返菲，致日後有不能執行或甚難執行
    之虞，而未提出任何證據以資釋明。揆諸前揭說明，抗告人
    就假扣押原因之釋明自屬欠缺，尚無從逕以擔保取代之，是
    本件假扣押之聲請，與民事訴訟法第526條第1項、第2項規
    定不符，應予駁回。原裁定駁回抗告人之異議，並無不當，
    抗告意旨求予廢棄改判，為無理由，應予駁回。
五、據上論結，本件抗告為無理由，依民事訴訟法第495條之1第
    1項、第95條、第78條，裁定如主文。
中    華    民    國    99    年    12    月    29    日
                    民事第一庭
                        審判長法  官  張耀彩
                              法  官  林金吾
                              法  官  盧彥如
正本係照原本作成。
不得再抗告。
中    華    民    國    99    年    12    月    31    日
                              書記官  鄭兆璋

司法院資訊處製作；財團法人民間司法改革基金會備份。
